最高法院民事裁定　　　　　　　　　　　　　　　　八十七年度台簡上字第六五號
　　上 訴 人　謝榮娥
　　被上訴人　羅錦麟
右當事人間請求確認本票債權不存在事件，上訴人對於中華民國八十七年十月二十一
日台灣南投地方法院第二審判決（八十七年度簡上字第六六號），提起上訴，本院裁
定如左：
    主  文
上訴駁回。
第三審訴訟費用由上訴人負擔。
    理  由
按對於民事訴訟法第四百二十七條第二項簡易訴訟程序之第二審判決，其上訴利益逾
同法第四百六十六條所定之額數者，當事人僅得以其適用法規顯有錯誤為理由，逕向
最高法院提起上訴，且須經原裁判法院許可，而該許可，以訴訟事件所涉及之法律見
解具有原則上之重要性者為限，此觀民事訴訟法第四百三十六條之二第一項、第四百
三十六條之三第一項及第二項規定自明。所謂適用法規顯有錯誤，係指原第二審判決
就其取捨證據所確定之事實適用法規顯有錯誤而言，不包括認定事實不當之情形在內
。本件上訴人對於原第二審判決逕向本院提起上訴，係以：被上訴人起訴僅謂被上訴
人並未積欠上訴人任何款項，而不否認系爭本票之真正，則依票據法第一百二十一條
、第五十二條第一項之規定及參照票據為無因證券之特性，被上訴人對於系爭本票自
應負付款之責。至於被上訴人主張原因關係不存在，參照民事訴訟法第二百七十七條
之規定，應由被上訴人負舉證之責。惟原判決一面認為票據為無因證券，執票人就取
得票據之原因不負證明之責，一面又謂上訴人（即執票人）應就借貸金額已交付之事
實負舉證之責，此乃違反舉證責任之分配原則，其適用法規顯有錯誤。又上訴人已盡
其所能就可使法院信其主張為真實之一切證據提出於法院，並就兩造間借貸情形向法
院詳細報告，復證明被上訴人所主張自民國八十三年間起未曾自上訴人或訴外人張允
銘處收受任何款項一節為不實，法院自足以推定系爭本票債權確屬存在，原判決不察
，逕以上訴人未盡舉證之責，而為不利上訴人之判斷，其適用法規亦屬錯誤云云為論
據，惟按本票固為無因證券，票據債務人不得以自己與發票人或執票人前手間所存在
之抗辯事由，對抗執票人。然發票人非不得以自己與執票人間所存之抗辯事由對抗執
票人，此觀票據法第十三條上段之反面解釋自明。又如發票人一旦提出其基礎原因關
係不存在之對人抗辯，執票人自應就該基礎原因關係存在之積極事實，負舉證責任。
本件被上訴人起訴時主張伊並未積欠上訴人任何款項云云，上訴人則謂系爭本票係被
上訴人向伊借款而簽發交付云云，依上開說明，被上訴人非不得為其交付本票之基礎
原因關係不存在之抗辯，而上訴人對於已交付借款、消費借貸關係有效成立之積極事
實，則應負舉證責任，原審並無舉證責任分配錯誤之違法情事。至於上訴人所陳其餘
理由，均屬原第二審判決確定事實當否之問題，要與適用法規是否顯有錯誤無涉。且
本件經核亦無所涉及之法律見解，具有原則上之重要性之情事，上訴人逕向本院提起
上訴，不合於民事訴訟法第四百三十六條之二第一項及第四百三十六條之三第二項之
規定而不應許可，其上訴難謂合法。
據上論結，本件上訴為不合法，依民事訴訟法第四百三十六條之五第一項、第九十五
條、第七十八條，裁定如主文。
中      華      民      國    八十七    年     十二     月     十八     日
                              最高法院民事第一庭
                                  審判長法官  李  錦  豐
                                        法官  楊  鼎  章
                                        法官  李  慧  兒
                                        法官  葉  賽  鶯
                                        法官  陳  重  瑜
      右正本證明與原本無異
                                              書  記  官
中      華      民      國    八十八    年      一      月      四      日
